臺北高等行政法院判決　　　　　　　　　　　　　　　九十二年度訴字第五一九號
　　　　　　　　　　　　　　　.
　　原　　　告　東漢邦實業股份有限公司
　　代　表　人　甲○○
　　被　　　告　桃園縣政府
　　代　表　人　乙○○縣長）.
　　訴訟代理人　丙○○
右當事人間因區域計畫法事件，原告不服內政部中華民國九十一年十二月五日台內訴
字第○九一○○○七二七一號訴願決定（案號：0000000000），提起行政
訴訟。本院判決如左：
　　主  文
原告之訴駁回。
訴訟費用由原告負擔。
　　事  實
一、事實概要：
    臺灣省石門農田水利會所有坐落桃園縣楊梅鎮○○○段七七六之三地號土地（編
    定為工業區水利用地，下稱系爭土地）於民國（下同）九十年二月十六日出租予
    羅天生，而原告係從事有害事業廢棄物之處理工作，惟遲未取得主管機關核發之
    有害事業廢棄物輸出許可文件，僅能將有害之事業廢棄物暫置於桃園縣大溪鎮○
    ○路之貯存場內不得運出，因貯存場無法容納日益增多之有害廢棄物，原告之代
    表人甲○○與貯存場之管理人胡漢清（為甲○○之兄弟）共同基於概括之犯意聯
    絡，僱請司機曾盛琪陸續至桃園縣大溪鎮○○路之貯存場裝載事業廢棄物（銅污
    泥）傾倒於羅天生租得之系爭土地，總計五十一車次，共九七八．四七公噸，嚴
    重污染當地土壤及水源，案經臺灣桃園地方法院檢察署檢察官於九十年十二月起
    訴在案，並經桃園縣楊梅鎮公所以九十一年四月二十四日桃楊鎮民字第○九一○
    ○○九一六五號函查報被告，嗣被告於九十一年五月二十七日以府地用字第○九
    一○一一一三○七號函請原告於文到一個月內陳述意見，原告於九十一年六月十
    九日提出陳述意見函，被告以原告陳述與事實不符，認其已違反非都市土地使用
    管制規則等相關規定，乃依區域計畫法第二十一條規定，以九十一年七月二十九
    日府地用字第○九一○一六一八四○號處分書（下稱原處分），裁處所有權人（
    臺灣省石門農田水利會）、承租人（羅天生）及原告新臺幣（下同）十三萬元罰
    鍰，停止非法使用並依法恢復原容許使用項目之使用。原告不服，提起訴願，經
    遭決定駁回，遂提起行政訴訟。
二、兩造聲明：
　(一)原告聲明：（原告經合法通知未到庭，茲據其書狀所載，記載其聲明及陳述）
    1.訴願決定及原處分均撤銷。
    2.訴訟費用由被告負擔。
　(二)被告聲明：如主文所示。
三、兩造之爭點：
  (一)原告主張之理由：
    1.被告認定原告非法傾倒銅污泥於系爭土地之事實，僅為未得確信心證之起訴書
      ，而未自行調查事實、證據以判斷事實真偽，是被告認定事實顯有違誤。
    2.遭檢察官指為傾倒銅污泥之卡車司機曾盛琪，於臺灣桃園地方法院刑事庭審理
      中，明確指出其傾倒之廢棄物非銅污泥。且原告深知銅污泥有相當程度經濟價
      值，當無任意傾倒棄置之理，被告之認定顯違經驗、論理法則。
    3.依起訴書所載，原告係犯行為時之廢棄物清理法第二十二條第二項第四款後段
      之罪，然被告裁罰原告之依據卻為區域計畫法第二十一條第一項，二者構成要
      件迥異；詎被告竟以「是案業經臺灣桃園地方法院檢察署起訴」為由裁罰原告，
      與法有違。
  (二)被告主張之理由：
    1.本件係依桃園縣楊梅鎮公所九十一年四月二十四日桃楊字第○九一○○○九一
      六五號函查報處理，系爭土地編定為「工業區水利用地」，依非都巿土地容許
      使用項目，不容許堆置廢棄物。
    2.依區域計畫法第二十一條第二項規定違反管制使用土地之執行對象，應係土地
      所有權人、地上物所有人、使用人或管理人等；而司法院釋字第二七五號已明
      示「人民違反法律上之義務而應受行政罰之行為，法律無特別規定時，雖不以
      出於故意為必要，仍須以過失為其責任條件。但應受行政罰之行為，僅須違反
      禁止規定或作為義務，而不以發生損害或危險為其要件，推定為有過失，於行
      為人不能舉證證明自己無過失時，即應受處罰」。
    3.原告於系爭土地傾倒銅污泥，自九十年三月十三日至六月二十六日止，傾倒五
      十一車次共計九七八．四七公噸，經臺灣桃園地方法院檢察署蒐整之相關事證
      ，包括新竹縣調查站派員跟監拍攝之傾倒過程、檢察官於九十年八月三十日會
      同相關單位及曾盛琪於系爭土地指認所陳及相關紀錄、行政院環境保護署督察
      大隊北區隊環境稽查工作紀錄及於系爭土地採樣化驗之結果等，系爭土地已遭
      嚴重破壞污染，為臺灣桃園地方法院檢察署檢察官起訴書中所明載，原告之違
      法行為業經臺灣桃園地方法院檢察署偵查終結提起公訴，被告對原告所為之行
      政處分並無違誤。
　　理  由
一、本件原告經合法通知，無正當理由未於言詞辯論期日到場，核無民事訴訟法第三
    百八十六條各款所列情形，爰依行政訴訟法第二百十八條準用民事訴訟法第三百
    八十五條第一項前段，由被告聲請而為一造辯論判決。
二、按「區域計畫公告實施後，不屬第十一條之非都市土地，應由有關直轄市或縣（
    市）政府，按照非都市土地分區使用計畫，製定非都市土地分區圖，並編定各種
    使用地，報經上級主管機關核備後，實施管制。．．．」「違反第十五條第一項
    之管制使用土地者，由該管直轄市、縣（市）政府處新臺幣六萬元以上三十萬元
    以下罰鍰，並得限期令其變更使用、停止使用或拆除其地上物恢復原狀。前項情
    形經限期變更使用、停止使用或拆除地上物恢復原狀而不遵從者，得按次處罰，
    並停止供水、供電、封閉、強制拆除或採取其他恢復原狀之措施，其費用由土地
    或地上物所有人、使用人或管理人負擔。．．．」區域計畫法第十五條第一項、
    第二十一條定有明文。又按非都市土地使用管制規則第五條第一項：「非都市土
    地使用分區劃定及使用地編定後，由直轄市或縣（市）政府管制其使用，並由當
    地鄉（鎮、市、區）公所隨時檢查，其有違反土地使用管制者，應即報請直轄市
    或縣（市）政府處理。」、行為時該管制規則第六條第一項「非都市土地經劃定
    使用分區並編定使用地類別，應依其容許使用之項目使用。．．．」（現行第六
    條第一項修正為：「非都市土地經劃定使用分區並編定使用地類別，應依其容許
    使用項目及許可使用細目使用。．．．」，實質未變更）。再按行為時非都市土
    地容許使用執行要點第四條「使用各種使用地，應符合附件一及本規則附表一所
    定許可使用細目，未涉及建築行為及變更地形地貌者，除法令另有規定外，得免
    辦理許可使用手續。」。非都市土地使用管制規則係主管機關內政部依區域計畫
    法授權訂定，而非都市土地容許使用執行要點係其依非都市土地使用管制規則授
    權訂定，均未逾越母法或增加法律所無之限制，行政機關辦理相關案件，自得據
    之適用。
三、臺灣省石門農田水利會所有系爭土地於九十年二月十六日出租予羅天生，而原告
    係從事有害事業廢棄物之處理工作，惟遲未取得主管機關核發之有害事業廢棄物
    輸出許可文件，僅能將有害之事業廢棄物暫置於桃園縣大溪鎮○○路之貯存場內
    不得運出之，該貯存場之管理人為胡漢清（為甲○○之兄弟）之事實，為原告所
    不爭，堪信屬實。
四、本件因上開貯存場無法容納日益增多之有害廢棄物，原告之代表人甲○○與貯存
    場之管理人胡漢清共同基於概括之犯意聯絡，僱請司機曾盛琪陸續至桃園縣大溪
    鎮○○路之貯存場裝載事業廢棄物（銅污泥）傾倒於羅天生租得之系爭土地，總
    計五十一車次，共九七八．四七公噸，嚴重污染當地土壤及水源，案經臺灣桃園
    地方法院檢察署檢察官於九十年十二月起訴在案，並經桃園縣楊梅鎮公所以九十
    一年四月二十四日桃楊鎮民字第○九一○○○九一六五號函查報被告，嗣被告於
    九十一年五月二十七日以府地用字第○九一○一一一三○七號函請原告於文到一
    個月內陳述意見，原告於九十一年六月十九日提出陳述意見函等情，有桃園縣楊
    梅鎮公所九十一年四月二十四日桃楊字第○九一○○○九一六五號查報函、起訴
    書（九十年度偵字第一二二四四號、第一八九○六號、第一九一九七號、第二○
    五五二號、第二○六七四號）、現場照片、原告陳述書等附卷可稽。原告雖主張
    ：遭檢察官指為傾倒銅污泥之卡車司機曾盛琪，於桃園地方法院刑事庭審理中，
    明確指出其傾倒之廢棄物非銅污泥，且原告深知銅污泥有相當程度經濟價值，當
    無任意傾倒棄置之理，又檢察官起訴書以甲○○係犯行為時之廢棄物清理法第二
    十二條第二項第四款後段之罪，然被告裁罰原告之依據卻為區域計畫法第二十一
    條第一項，二者構成要件迥異云云。
五、惟查：行政院環境保護署九十年七月二十七日至系爭土地履勘現場於六處開挖採
    樣送驗，其中編號Ａ九、Ａ八之溶出液中總銅測值各為三三點一MG/L、七○六
    MG/L，高於法定標準值十五MG/L甚多，且各採樣點均明顯可見有藍色物質；又臺
    灣桃園地方法院檢察署檢察官於同年八月三十日至系爭土地履勘現場，命曾盛琪
    指出其自原告桃園縣大溪鎮○○路貯存場載運廢棄物傾倒之地點，於六處開挖採
    樣送驗結果，其中編號Ａ二、Ａ三、Ａ四之溶出液中總銅測值各為三一點二MG/L
    、一四三MG/L、三五○MG/L，亦均高於法定標準值十五MG/L甚多，且於編號Ａ四
    之採樣點亦明顯可見有藍色物質，係遭人為重金屬銅污染之事實，有行政院環境
    保護署督察大隊北區隊環境稽查工作紀錄、採樣示意圖、行政院環境保護署委託
    環境檢測機構事業廢棄物樣品檢測報告、現場照片及檢察官勘驗筆錄附於臺灣桃
    園地方法院九十一年度訴字第二一號卷可稽，足證於系爭土地所採樣檢驗之銅污
    泥確來自原告桃園縣大溪鎮○○路貯存場。原告係從事有害事業廢棄物之處理工
    作，惟遲未取得主管機關核發之有害事業廢棄物輸出許可文件，卻由代表人甲○
    ○及其兄弟胡漢清僱請曾盛琪將有害廢棄物銅污泥載運系爭土地至傾倒之行為，
    堪以認定。抑且，甲○○、胡漢清共同因違反廢棄物清理法第四十六條第一項第
    一款之任意棄置有害事業廢棄物罪，經臺灣桃園地方法檢察署院檢察官起訴後，
    經臺灣桃園地方法院判處有期徒刑五年，併科罰金新臺幣一百五十萬元；甲○○
    為原告法人之負責人，因執行業務，犯任意棄置有害事業廢棄物罪，科處罰金新
    臺幣一百五十萬元，有臺灣桃園地方法院九十一年度訴字第二一號判決書附卷足
    按。是原告之上開主張，為事後卸責之詞，委不足採。
六、按區域計畫法第二十一條第一項規定，雖對違反管制使用土地未明文規定處罰對
    象，惟從同條第二項後段觀之，其執行之對象應係指土地所有權人、地上物所有
    人、使用人或管理人。查原告既係從事有害事業廢棄物之處理工作，惟遲未取得
    主管機關核發之有害事業廢棄物輸出許可文件，卻由代表人甲○○及其兄弟胡漢
    清僱請曾盛琪將有害廢棄物銅污泥載運至系爭土地傾倒，已如前述，堪認原告使
    用系爭土地，為使用人，則原告為區域計畫法第二十一條第一項之適格處罰對象
    甚明。系爭土地編定為工業區水利用地，有桃園縣楊梅鎮非都市土地違反使用編
    定檢查及處理表在卷可憑，依非都市土地容許使用管制規則規定之各種使用地容
    許使用項目，不容許堆置、傾倒廢棄物。原告於系爭土地既有傾倒廢棄物之事實
    ，自已違反對於系爭土地合法使用之法定義務，違反非都市土地使用管制規則第
    六條第一項及違反區域計畫法第十五條第一項之管制使用土地規定，是被告依區
    域計畫法第二十一條第一項規定，以原處分裁處原告十三萬元罰鍰，停止非法使
    用並依法恢復原容許使用項目之使用，並無違誤，訴願決定予以維持，亦無不合
    ，原告猶執前詞，訴請撤銷，為無理由，應予駁回。
據上論結，本件原告之訴為無理由，依行政訴訟法第二百十八條、第九十八條第三項
前段，民事訴訟法第三百八十五條第一項前段，判決如主文。
中　　　華　　　民　　　國　　九十三　　年　　　五　　　月　　　五　　　日
                 臺 北 高 等 行 政 法 院   第 四 庭
                                    審 判 長 法  官　王立杰
                                             法  官　王碧芳
                                             法  官　胡方新
右為正本係照原本作成。
如不服本判決，應於送達後二十日內，向本院提出上訴狀並表明上訴理由，如於本判
決宣示後送達前提起上訴者，應於判決送達後二十日內補提上訴理由書（須按他造人
數附繕本）。
中　　　華　　　民　　　國　　九十三　　年　　　五　　　月　　　五　　　日
                                             書記官  陳幸潔
